臺灣高等法院臺南分院刑事判決　　　　　　　 九十一年度上易字第九九二號　Ｃ
　　　上　訴　人
　　　即　被　告　丙　○　○
右上訴人因妨害家庭案件，不服臺灣嘉義地方法院九十一年度易字第二二五號中華民
國九十一年七月二十三日第一審判決（起訴案號：臺灣嘉義地方法院檢察署九十一年
度偵字第九八六號），提起上訴，本院判決如左：
      主      文
原判決撤銷。
本件公訴不受理。
      理      由
一、公訴意旨如附件起訴書所載。
二、按告訴乃論之罪，未經告訴，應諭知不受理之判決，刑事訴訟法第三百零三條第
    三款定有明文。刑法第二百三十九條通姦及相姦罪，須告訴乃論，又配偶「縱容
    」或「宥恕」者，不得告訴，刑法第二百四十五條第一、二項規定甚明。所謂「
    縱容」，指配偶之一方於他方通姦行為前，就通姦事實予以「放任或容許」之行
    為，而「宥恕」，則於他方通姦行為後，就通姦事實予以「寬容或原諒」之行為
    。又縱容配偶與人通姦，「告訴權已喪失」，不能因嗣後翻悔而回復，又所謂縱
    容，但有容許其配偶與人通姦之行為即足，至相姦之人，原不必經其容許（院字
    第一六０五號解釋參照）。
三、訊據被告丙○○、丁○○均坦承，二人自八十九年十月間起至九十一年六月上旬
    止，連續在嘉義縣太保市後潭里四二二八號丙○○家中，發生性關係等情，然皆
    辯稱：告訴人即丙○○之妻甲○○，同意彼等二人住在一起及發生性關係等情。
四、經查：
（一）被告二人於上開時地發生性行為之事實，已經被告二人坦白承認，與告訴人甲○○指述之情節相符，證人即被告丙○○之子馬永昇亦於偵查中證稱：「阿姨
      （指丁○○）來我們家後，爸爸有時去三樓與阿姨睡，有時在二樓與媽媽（指
      甲○○）睡」等情，可以認定被告二人通姦為實在之事實。
（二）被告丙○○於本院調查時辯稱：丁○○在我便利商店理當店員時，我急需周轉
      ，向她借一百多萬元，然後丁○○被我太太趕出去，後來我也沒有辦法還錢，
      我太太才說，不然把他接進來住，大家一起打拼等情，告訴人甲○○則說：之
      前因為便利商店的時候，她有借錢給我們，後來我先生開卡車，又請她進來幫
      忙，就是為那筆金錢的問題，她的家人不諒解，把她趕出來，我才說妳沒地方
      住，不然到我家來住，我同意是工作上的事情，並不同意她與我先生通姦等情
      （本院九十一年九月五日訊問筆錄）。被告丁○○確實於八十九年十月二十六
      日以「寄居」為原因，將戶籍遷入被告丙○○家中之事實，有戶籍謄本在卷可
      證，可見告訴人確實因被告丁○○借錢給丙○○一事，同意被告丁○○搬入其
      家中同住。以證人馬永昇於偵查中證稱被告丙○○自被告丁○○搬入後，時而
      在三樓與被告丁○○同睡，時而在二樓與告訴人甲○○同睡，三人同在一屋簷
      下生活，連告訴人十三歲之子馬永昇都知道，被告二人曾睡在一起，告訴人甲○○如不知道被告二人通姦，顯然不合情理。不過，告訴人仍堅其持不同意被
      告二人通姦，本件仍須再論證告訴人確實曾同意被告二人通姦之事證。
（三）被告丙○○前曾向其妹乙○○及李文杰借新台幣（下同）二十萬元，又於八十
      九年九月二十九日再借三十萬元，丙○○、丁○○及甲○○三人於八十九年十
      月五日約定「由丙○○負責三十萬元，甲○○負責十萬元，丁○○負責十萬元
      」，有三人簽名之「借據」一紙在卷可稽，由此分擔三人分擔債務方式，可見
      丁○○與甲○○之「地位」相同，所以分擔之金額一致，且該借據之附加條件
      ，除談及甲○○與丙○○離婚後之子女監護權外，特別註明：「丁○○若與馬
      慶【分手】，債務人丁○○，自願還債權人乙○○、李文杰十萬元」，由此附
      加條件，可以反證被告二人應是已經在一起，則告訴人甲○○英對被告二人之
      情況，絕不可能不知情。證人乙○○也於本院證稱：「被告二人及告訴人已經
      同住在一個屋子內，我問告訴人是否接受被告二人在一起，【告訴人說可以接
      受，我問她會不會後悔，她說不會】，我當時借她們錢，是既然她們要一起生
      活，那就要分別分攤負責，特別註明被告二人分手，丁○○還是要還錢之意」
      等情，明白證實告訴人知道被告二人已住在一起生活，有通姦行為，且已經接
      受此事實，不會後悔，此與證人謝正傑之證詞相符（本院九十一年九月二十六
      日訊問筆錄），並與該借據之文義相符合，可以得知證人乙○○之證言與事實
      相符，可以採信，進而推知被告二人所辯，告訴人已同意彼等二人通姦行為屬
      實，告訴人稱：借據上【分手】，是指【朋友關係】，如過朋友分手的話也是
      要還錢等情，以被告二人與告訴人之金錢分擔關係，三人同住在一起，被告丁○○之戶籍也遷入告訴人家，三人還共同分擔被告丙○○之債務，告訴人所謂
      【朋友】關係，絕非一般普通關係，應是被告二人之【男女通姦】關係，由此
      種種跡象，及證人乙○○、謝正傑之證詞，可以認定告訴人事先同意被告二人
      通姦，也事後宥恕，依上開說明，告訴人之告訴權於其同意時，已經喪失，告
      訴人並不得告訴被告二人通姦，因而其告訴不合法，不發生告訴之效力，被告
      二人上訴意旨主張，告訴人已同意彼等通姦，本件告訴不合法，自屬有理由，
      應由本院撤銷改判，本件被告二人所觸犯之刑法第二百三十九條通姦罪，係告
      訴乃論之罪，其告訴既不合法，依法自應為不受理之諭知。
據上論結，應依刑事訴訟法第三百六十九條第一項前段、第三百六十四條、第三百零
三條第三款，判決如主文。
本案經檢察官許仲瑩到庭執行職務。
中    華    民    國      九十一      年      十一      月    五        日
                                  臺灣高等法院臺南分院刑事第七庭
                                      審判長法官  蔡    崇    義
                                            法官  許    進    國
                                            法官  宋    明    中
右正本證明與原本無異。
不得上訴。
                                      法院書記官  李    育    儒
中    華    民    國      九十一      年      十一      月    八        日
